【裁判字號】    98,金訴,13
【裁判日期】    980429
【裁判案由】    證券投資信託及顧問法
【裁判全文】
臺灣臺北地方法院刑事判決              98年度金訴字第13號
公  訴  人  臺灣臺北地方法院檢察署檢察官
被      告  丙○○
選任辯護人  王可富律師
上列被告因違反證券投資信託及顧問法案件，經檢察官提起追加
公訴（98年度偵字第5310號），嗣因被告於準備程序進行中就被
訴事實為有罪之陳述，經本院合議庭裁定改行簡式審判程序，判
決如下：
    主  文
丙○○共同違反非經主管機關核准或向主管機關申報生效後，不
得在中華民國境內銷售境外基金之規定，在中華民國境內銷售境
外基金，處有期徒刑捌月，併科罰金新臺幣壹佰萬元，罰金如易
服勞役，以新臺幣參仟元折算壹日。減為有期徒刑肆月，併科罰
金新臺幣伍拾萬元，有期徒刑如易科罰金以新臺幣壹仟元折算壹
日，罰金如易服勞役，以新臺幣參仟元折算壹日。緩刑貳年，緩
刑期間付保護管束，並應於緩刑期間，向指定之公益團體、地方
自治團體或社區提供陸拾小時之義務勞務。
    犯罪事實
一、王益洲、吳麗卿、王逢宇、陳長生、張仕育、廖瑞文、文智
    和（渠等所涉違反投資信託及顧問法部分，另經本院審結）
    均為王益洲所成立成豐集團所屬主要成員，而自民國92年9
    月起至95年8月間分別任職於成豐集團所屬之慧眼證券投資
    顧問股份有限公司（下稱慧眼公司），並刊登徵才廣告招攬
    營業員，而丙○○明知其未具備投信投顧業務員執照，且慧
    眼公司未經主管機關核准，不得在中華民國境內從事銷售境
    外基金，竟自92年9月起至95年8月18日止，共同基於非法經
    營之犯意聯絡，以香港索羅德金集團（SOLID GOLD INTERNA
    TIONAL FINANCIAL GROUP）所發行之「連環式金融理財組合
    」（FINANCIAL INTERLINK MANAGEMENT PORTFOLIO，下稱SG
    基金），即於中華民國境外設立，吸收資金投資於外國之股
    票、可轉換公司債、連動式債券、美國國庫券、具可轉讓性
    質的定期理財憑證，或將資金存放於國外金融機構，並由該
    集團寄發給投資人購買憑證，屬證券交易法第6條規範之有
    價證券，並具證券投資信託基金性質，為證券投資信託及顧
    問法第5條第6款之境外基金，以該境外基金投機獲利可期為
    由，經由張仕育教育訓練後，推由慧眼公司旗下營業員丙○○，以每銷售美金1萬元可抽取新臺幣4000元之佣金方式，
    在中華民國境內推介並招攬如附表一所示會員，且為有意願
    投資之會員執行境外基金之投資，以此方式以慧眼公司名義
    持續經營銷售境外基金業務。嗣於93年8月11日，法務部調
    查局臺北市調查處依民眾檢舉，持本院法官核發之搜索票前
    往慧眼公司松江路地址實施搜索後，王益洲、文智和等人遂
    通知屬業務人員，稱調查局正在調查販賣SG基金相關行為，
    王益洲等主管遂通知各業務員索羅德金公司已被GM公司（
    GOLDMANY INVESTMENT HOLDINGS LIMITED，格德曼尼公司，
    下稱GM公司）併購，所有SG基金期滿後均轉到印尼GM黃金組
    合基金（GOLDEN MIXED FUND，下稱GM基金），權益不受影
    響，對各業務人員施以教育訓練並提供廣告DM，持續推動招
    攬客戶購買GM基金而持續經營境外基金銷售業務，丙○○亦
    知GM基金之性質係向不特定人募集證券投資信託基金發行受
    益憑證，從事於有價證券、證券相關商品之投資或交易，設
    於印尼具證券投資信託基金性質之境外基金，竟仍接續上開
    違反證券投資信託及顧問法上開規定之犯意聯絡，自94年1
    月21日起，向客戶就購買GM基金提供分析意見或推介建議，
    並說服如附表一所示會員轉換為如附表二所示GM基金（未轉
    換之部分客戶則領回現金），而在中華民國境內從事銷售境
    外基金業務，並依附表一、二所示銷售金額或經由客戶彼此
    間介紹投資後，按客戶關連性而收取佣金，嗣因丙○○察覺
    慧眼公司經營狀況有異，遂於95年8月間離職。
二、案經乙○、甲○○、丁○○訴由臺灣臺北地方法院檢察署檢
    察官簽分偵辦後追加起訴。
    理  由
一、本件被告所犯非死刑、無期徒刑、最輕本刑為3年以上有期
    徒刑之罪，或高等法院管轄第一審之案件，被告於本院準備
    程序中，就被訴事實為有罪之陳述，經告以簡式審判程序之
    旨，並聽取檢察官、被告、辯護人之意見後，本院裁定進行
    簡式審判程序，是本件之證據調查，依刑事訴訟法第273條
    之2規定，不受同法第159條第1項、第161條之2、第161條之
    3、第163條之1及第164條至第170條規定之限制，合先敘明
    。
二、上揭犯罪事實，業經被告丙○○於本院審理時坦承不諱（見
    本院98年4月15日審判筆錄），並稱其自92年9月起加入慧眼
    證券公司期間確有擔任販售SG基金予如附表一所示之不特定
    人，而後部分SG基金客戶轉換為如附表二所示之GM基金（販
    售基金之期間、種類、對象、金額均詳如附表一、二所示）
    ，部分客戶則拿回現金，其係於95年8月間離職等語明確，
    核與被害人即證人乙○、甲○○於偵查中所為證述相符（見
    97年度他字第4012號卷第31至32頁），復有行政院金融監督
    管理委員會96年8月14日金管證四字第0960044523號函，行
    政院金融監督管理委員會證券期貨局93年7月8日證期四字第
    0930127694號函（見本院卷第8至9頁、第16頁），被告丙○○之販售基金統計表、佣金表、客戶清單（見97年度他字第
    4936號卷第6至23頁、第24至63頁、98年度偵字第5310號卷
    第3至58頁）；證人乙○、甲○○、丁○○提出之受益憑證
    4紙、GM基金說明書等件附卷可稽（見97年度他字第4012號
    卷第9至10頁、第12頁、第14頁、第40至43頁）。綜上，被
    告丙○○上開任意性自白應為事實，可以採信，本件事證已
    臻明確，被告犯行堪以認定，應依法論科。
三、按93年11月1日施行之證券投資信託及顧問法第121條規定：
    「自本法施行之日起，證券交易法第18條及第18條之1所定
    證券投資信託事業及證券投資顧問事業之規定，及第18條之
    2與第18條之3規定，不再適用。」。為此，證券交易法第18
    條第1項原規定：「經營證券投資信託事業、證券金融事業
    、證券投資顧問事業、證券集中保管事業或其他證券服務事
    業，應經主管機關之核准」；爰於95年1月11日修正為：「
    經營證券金融事業、證券集中保管事業或其他證券服務事業
    ，應經主管機關之核准」。參諸修正理由：「配合證券投資
    信託及顧問法業於93年11月1日施行，依據該法第121條規定
    ，自施行之日起，證券交易法第18條所定證券投資信託事業
    及證券投資顧問事業之規定，及第18條之2與第18條之3規定
    ，不再適用，爰修正第一項規定」。是以，修正前證券交易
    法第18條第1項關於證券投資顧問事業之規定，自93年11月1
    日證券投資信託及顧問法施行之日起，自不再予以適用。復
    按行為後法律有變更者，應依刑法第2條第1項從舊從輕原則
    予以比較適用，係指被告之行為完成或終止後，不論變更修
    正前之刑罰法律，或修正後至法院裁判時之法律，均構成犯
    罪而應科以刑罰者而言；倘繼續犯之部分行為，已在新法公
    布施行並生效之後，即非屬於行為後法律有變更，自無刑法
    第2條第1項之適用，應逕行依裁判時之新法處罰（最高法院
    90年度台上字第6237號判決意旨參照）。本件被告犯行依下
    述四所示理由，應認屬繼續犯之犯罪型態，自應適用上開證
    券投資信託及顧問法之規定論處，而無新舊法比較之問題，
    合先敘明。
四、證券投資信託及顧問法第107條第2款規定：「有下列情事之
    一者，處五年以下有期徒刑，併科新臺幣一百萬元以上五千
    萬元以下罰金：二、違反第十六條第一項規定，在中華民國
    境內從事或代理募集、銷售境外基金。」，而同法第16條第
    1 項規定：「任何人非經主管機關核准或向主管機關申報生
    效後，不得在中華民國境內從事或代理募集、銷售、投資顧
    問境外基金。」，又同法第3條第1項規定：「本法所稱證券
    投資信託，指向不特定人募集證券投資信託基金發行受益憑
    證，或向特定人私募證券投資信託基金交付受益憑證，從事
    於有價證券、證券相關商品或其他經主管機關核准項目之投
    資或交易。」，同法第5條第6款並規定：「六、境外基金：
    指於中華民國境外設立，具證券投資信託基金性質者。」，
    據此，行為人以招收會員，收取報酬，經常性提供銷售證券
    投資信託基金交付受益憑證證券，而該投資信託基金係於境
    外成立者，即構成銷售境外基金事業。又學理上所稱之集合
    犯，係一種構成要件類型，亦即立法者針對特定刑罰規範之
    構成要件，已預設其本身係持續實行之複次行為，具備反覆
    、延續之行為特徵，或具有重複特質之職業性、營業性或收
    集性犯罪，將之總括或擬制成一個構成要件之「集合犯」行
    為，例如經營、從事業務、收集、販賣、製造、散布等行為
    概念者均屬之；此種犯罪，以反覆實行為典型、常態之行為
    方式，具侵害法益之同一性，因刑法評價上為構成要件之行
    為單數，僅成立一罪，最高法院著有95年度台上字第1079號
    、96年度台上字第3064號判決意旨可參。而證券投資信託及
    顧問法第107條第2款所謂得銷售境外基金業務，本質上即具
    有反覆性，倘行為人基於概括之犯意，在密切接近之一定時
    間及空間內反覆從事證券投資顧問業務，無非執行業務所當
    然，於行為概念上，應認為包括的一罪，無連續犯或併合論
    罪可言。是本件被告雖各於前述時間內持續多次從事銷售境
    外基金業務，參照前述說明，亦僅成立一罪，且因其等行為
    持續至95年8月18日刑法修正施行之後，故無新舊法比較適
    用之問題，附此敘明。
五、核被告所為，係違反證券投資信託及顧問法第107條第2款違
    反證券投資信託及顧問法第16條規定，在中華民國境內從事
    銷售境外基金之規定之罪。被告丙○○與王益洲、吳麗卿、
    王逢宇、陳長生、張仕育、廖瑞文、文智和間就上開犯行有
    犯意之聯絡，行為之分擔，均為共同正犯，應就各共犯之所
    為負全部責任。至慧眼公司所屬個別營業員彼此間，因屬單
    獨完成招攬客戶作業，與同為業務員之被告丙○○間，並無
    共犯關係，併此敘明。又本件被告雖於附表所述時間內持續
    多次以慧眼公司名義從事銷售境外基金業務，然因屬執行業
    務所為，亦僅成立一罪，已如前述。原起訴檢察官雖未敘明
    被告銷售GM基金部分亦涉有違反證券投資信託及顧問法第10
    7條第2款罪嫌，然此部分犯罪與起訴之銷售SG基金部分具有
    繼續犯之包括的一罪關係，為起訴效力所及，且經公訴檢察
    官於審理中當庭補充犯罪事實，復經本院審理時當庭諭知予
    被告及辯護人答辯之機會，本院自得併予審究。爰審酌被告
    並無前科，素行尚可，有臺灣高等法院被告前案紀錄表可按
    ，其犯罪之動機、目的係為牟取會員所繳納之佣金利益，手
    段尚屬平和，但其經營銷售境外基金業務，破壞金融交易秩
    序，對社會所生危害匪淺，應予非難，及佐以被告犯罪後坦
    承犯行，態度甚佳等一切情狀，量處如主文所示之刑，並就
    併科罰金部分諭知易服勞役之折算標準。又被告本件犯罪時
    間係在96 年4月24日以前，所犯並符合中華民國九十六年罪
    犯減刑條例第2條第1項第3款之規定，復無該條例第3條規定
    不得減刑之情形，爰減其宣告刑2分之1，並依該條例第9條
    之規定，諭知其減刑後易科罰金及併科罰金部分諭知易服勞
    役之折算標準。末查被告前未曾受有期徒刑以上刑之宣告，
    此有臺灣高等法院被告前案紀錄表1份存卷可考，被告因尋
    找工作，而一時失慮致犯本罪，且告訴人乙○、甲○○、丁○○並表示被告僅係擔任業務員，請給予被告機會，本院審
    酌被告係自行離職，且經此偵、審之教訓，自當知所惕勉，
    本院綜核各情認上開對被告所宣告之刑以暫不執行為適當，
    故併予宣告緩刑2年，並於緩刑期內付保護管束，及命被告
    為如主文所示之義務勞務，以勵自新。
據上論斷，應依刑事訴訟法第273條之1、第299條第1項前段，證
券投資信託及顧問法第107條第2款，刑法第11條前段、第28條、
第41條第1項前段、第42條第3項、第74條第1項第1款、第2項第5
款、第93條第1項第2款，中華民國九十六年罪犯減刑條例第2條
第1項第3款、第7條、第9條，判決如主文。
本案經檢察官杜慧玲到庭執行職務
中    華     民    國    98    年    4    月    29    日
                   刑事第十庭  法  官   呂煜仁
上正本證明與原本無異。
如不服本判決應於收受送達後10日內向本院提出上訴書狀，並應
敘述具體理由；其未敘述上訴理由者，應於上訴期間屆滿後20日
內向本院補提理由書（均須按他造當事人之人數附繕本）「切勿
逕送上級法院」。告訴人或被害人如對於本判決不服者，應具備
理由請求檢察官上訴，其上訴期間之計算係以檢察官收受判決正
本之日期為準。
                              書記官    曹尚卿
中    華    民    國    98    年    4     月    29    日
附表一（SG基金部分）：
 ┌──────┬─────────┬────┬───────┐
 │日期        │客戶代號（AC／NO）│客戶姓名│金額（美金）  │
 ├──────┼─────────┼────┼───────┤
 │92年9月4日  │T22030            │施存乾  │2萬元         │
 ├──────┼─────────┼────┼───────┤
 │92年10月28日│T22268            │鄭蕙娟  │5萬元         │
 ├──────┼─────────┼────┼───────┤
 │92年11月18日│T22333            │甲○○  │3萬元         │
 ├──────┼─────────┼────┼───────┤
 │93年2月24日 │T22868            │乙○    │3萬元         │
 ├──────┼─────────┼────┼───────┤
 │93年3月1日  │T22869            │乙○    │3萬元         │
 ├──────┼─────────┼────┼───────┤
 │93年3月1日  │T22130            │陳秀月  │2萬元         │
 ├──────┼─────────┼────┼───────┤
 │93年3月1日  │T22029            │陳玉珠  │2萬元         │
 ├──────┼─────────┼────┼───────┤
 │93年3月17日 │T22062            │姓名不詳│2萬元         │
 ├──────┼─────────┼────┼───────┤
 │93年3月18日 │T22035            │施存乾  │5萬元         │
 ├──────┼─────────┼────┼───────┤
 │93年3月23日 │T22069            │乙○    │2萬元         │
 ├──────┼─────────┼────┼───────┤
 │93年3月26日 │T22064            │吳林純卿│2萬元         │
 ├──────┼─────────┼────┼───────┤
 │93年4月15日 │T22616            │黃坤得  │1萬元         │
 ├──────┼─────────┼────┼───────┤
 │93年5月6日  │T22131            │陳秀月  │2萬元         │
 ├──────┼─────────┼────┼───────┤
 │93年5月12日 │T22509            │林翠還  │3萬元         │
 ├──────┼─────────┼────┼───────┤
 │93年6月10日 │T23201            │姓名不詳│1萬元         │
 ├──────┼─────────┼────┼───────┤
 │93年6月14日 │T23202            │姓名不詳│5萬元         │
 ├──────┼─────────┼────┼───────┤
 │93年6月25日 │T23209            │姓名不詳│1萬元         │
 ├──────┼─────────┼────┼───────┤
 │93年6月30日 │T23322            │姓名不詳│1萬元         │
 ├──────┼─────────┼────┼───────┤
 │93年8月24日 │T22868            │姓名不詳│5萬元         │
 ├──────┼─────────┼────┼───────┤
 │93年9月16日 │T23114            │姓名不詳│2萬元         │
 ├──────┼─────────┼────┼───────┤
 │93年10月28日│T22268            │姓名不詳│5萬元         │
 ├──────┼─────────┼────┼───────┤
 │93年11月9日 │T23387            │姓名不詳│5萬元         │
 ├──────┼─────────┼────┼───────┤
 │93年11月9日 │T23300            │姓名不詳│5萬元         │
 ├──────┼─────────┼────┼───────┤
 │93年11月18日│T22333            │姓名不詳│3萬元         │
 ├──────┼─────────┼────┼───────┤
 │93年11月22日│T23301            │姓名不詳│3萬元         │
 ├──────┼─────────┼────┼───────┤
 │93年11月22日│T23386            │姓名不詳│5萬元         │
 ├──────┼─────────┼────┼───────┤
 │93年11月25日│T22095            │郭朝洲  │1萬元         │
 ├──────┼─────────┼────┼───────┤
 │92年11月25日│T22095            │郭朝洲  │1萬元         │
 └──────┴─────────┴────┴───────┘
附表二（GM基金部分）：
 ┌──────┬─────────┬────┬───────┐
 │94年1月21日 │TW-GMF-111101     │施梁淑鈴│2萬元         │
 ├──────┼─────────┼────┼───────┤
 │94年4月11日 │TW-GMF-111102     │林淑卿  │2萬元         │
 ├──────┼─────────┼────┼───────┤
 │94年4月27日 │TW-111103         │姓名不詳│5萬元         │
 ├──────┼─────────┼────┼───────┤
 │94年5月20日 │TW-111105         │姓名不詳│5萬元         │
 ├──────┼─────────┼────┼───────┤
 │94年6月21日 │TW-111101         │姓名不詳│2萬元         │
 ├──────┼─────────┼────┼───────┤
 │94年6月28日 │TW-111106         │姓名不詳│2萬元         │
 ├──────┼─────────┼────┼───────┤
 │94年6月9日  │TW-111107         │姓名不詳│1萬元         │
 ├──────┼─────────┼────┼───────┤
 │94年7月29日 │TW-111110         │乙○    │22萬元        │
 ├──────┼─────────┼────┼───────┤
 │94年8月18日 │TW-111181         │姓名不詳│1萬元         │
 ├──────┼─────────┼────┼───────┤
 │94年9月23日 │TW-111192         │姓名不詳│2萬元         │
 ├──────┼─────────┼────┼───────┤
 │94年11月3日 │TW-111183         │姓名不詳│3萬元         │
 ├──────┼─────────┼────┼───────┤
 │94年11月8日 │TW-111170         │姓名不詳│5萬元         │
 ├──────┼─────────┼────┼───────┤
 │94年11月17日│TW-111121         │甲○○  │5萬元         │
 ├──────┼─────────┼────┼───────┤
 │94年11月21日│TW-111163         │姓名不詳│8萬元         │
 ├──────┼─────────┼────┼───────┤
 │95年2月21日 │TW-111175         │姓名不詳│2萬元         │
 ├──────┼─────────┼────┼───────┤
 │95年3月1日  │TW-111102         │姓名不詳│1萬元         │
 ├──────┼─────────┼────┼───────┤
 │95年3月10日 │TW-111170         │姓名不詳│3萬元         │
 ├──────┼─────────┼────┼───────┤
 │95年某月10日│TW-111115         │姓名不詳│2萬元         │
 ├──────┼─────────┼────┼───────┤
 │95年6月28日 │TW-222106         │姓名不詳│2萬元         │
 ├──────┼─────────┼────┼───────┤
 │95年8月18日 │TW-222229         │陳香琳  │1萬元         │
 └──────┴─────────┴────┴───────┘
附錄論罪科刑法條
證券投資信託及顧問法第107條
有下列情事之一者，處5 年以下有期徒刑，併科新臺幣100 萬元
以上5,000萬元以下罰金：
一、未經主管機關許可，經營證券投資信託業務、證券投資顧問
    業務、全權委託投資業務或其他應經主管機關核准之業務。
二、違反第16條第1 項規定，在中華民國境內從事或代理募集、
    銷售境外基金。


司法院資訊處製作；財團法人民間司法改革基金會備份。
